【裁判字號】    97,訴,913
【裁判日期】    971013
【裁判案由】    違反毒品危害防制條例
【裁判全文】
臺灣新竹地方法院刑事判決               97年度訴字第913號
公  訴  人  臺灣新竹地方法院檢察署檢察官
被      告  甲○○
上列被告因違反毒品危害防制條例案件，經檢察官提起公訴（97
年度毒偵字第1435號），本院合議庭裁定進行簡式審判程序，並
判決如下：
    主  文
甲○○施用第一級毒品，累犯，處有期徒刑伍月，如易科罰金，
以新臺幣壹仟元折算壹日；又施用第二級毒品，累犯，處有期徒
刑月，如易科罰金，以新臺幣壹仟元折算壹日。應執行有期徒
刑陸月，如易科罰金，以新臺幣壹仟元折算壹日。
    事  實
一、甲○○前因詐欺案件，經臺灣桃園地方法院於民國95年12月
    6日以95年度壢簡字第1627號判決判處有期徒刑4月確定，並
    於96年7月16日減刑期滿執行完畢。另因施用毒品案件，經
    臺灣桃園地方法院於94年9月21日裁定送觀察勒戒，並於94
    年10月20日裁定送強制戒治，嗣於95年7月17日停止其處分
    出監，經臺灣桃園地方法院檢察署檢察官於95年7月19日以
    95年度戒毒偵字第202號為不起訴處分。詎仍不知悔改，於
    強制戒治執行完畢釋放後之五年內，復基於施用第一級毒品
    之犯意，於97年5月29日晚上10時許，在新竹縣關西鎮○○
    村○○區路旁，以海洛因放入香菸內再點燃吸食之方式，施
    用第一級毒品海洛因1次。另基於施用第二級毒品之犯意，
    於97年5月30日為警採尿前96小時內某時，在不詳地點，施
    用第二級毒品安非他命1次。嗣於97年5月30日下午4時許，
    甲○○因竊盜案件為警查獲，甲○○在未被有偵查犯罪職權
    之機關或公務員查知其有施用毒品前，表明自己上開施用第
    1 級毒品之行為及願受裁判之意，並同意採集其尿液送驗結
    果，呈嗎啡、甲基安非他命陽性反應，始知悉上情。
二、案經新竹縣政府警察局新埔分局報請台灣新竹地方法院檢察
    署檢察官偵查起訴。
    理  由
一、本件被告甲○○所犯毒品危害防制條例第10條第1項、第2項
    之施用第一級、第二級毒品罪，非死刑、無期徒刑、最輕本
    刑為3年以上有期徒刑之罪，或高等法院管轄第一審之案件
    ，被告於本院準備程序進行中，就被訴事實為有罪之陳述，
    經本院合議庭認合於刑事訴訟法第273條之1之規定，裁定進
    行簡式審判程序，合先敘明。
二、認定犯罪事實所憑之證據及理由：
(一)被告甲○○於警詢、偵查中、本院準備程序、簡式審理程序
    中所為之自白。
(二)詮昕科技股份有限公司於97年6月13日出具之濫用藥物尿液
    檢驗報告1件及新竹縣政府警察局毒品犯罪嫌疑人尿液採驗
    作業管制紀錄一件，證明被告經採集尿液送驗結果呈嗎啡、
    甲基安非他命陽性反之事實。
(三)按施用第一、二級毒品為犯罪行為，毒品危害防制條例第10
    條定有處罰明文。故施用第一、二級毒品者，依前揭規定本
    應科以刑罰。惟基於刑事政策，對合於一定條件之施用者，
    則依同條例第20條、第23條之規定，施以觀察、勒戒及強制
    戒治之保安處分。毒品危害防制條例於民國92年7月9日修正
    公布，自93年1月9日施行，其中第20條、第23條將施用毒品
    之刑事處遇程序，區分為「初犯」及「5年內再犯」、「5年
    後再犯」。依其立法理由之說明：「初犯」，經觀察、勒戒
    或強制戒治後，應為不起訴處分或不付審理之裁定；經觀察
    、勒戒或強制戒治執行完畢釋放後，「5年內再犯」者，因
    其再犯率甚高，原實施之觀察、勒戒及強制戒治既已無法收
    其實效，爰依法追訴或裁定交付審理。至於經觀察、勒戒或
    強制戒治執行完畢釋放後，「5年後再犯」者，前所實施之
    觀察、勒戒或強制戒治已足以遮斷其施用毒品之毒癮，為期
    自新及協助其斷除毒癮，仍適用「初犯」規定，先經觀察、
    勒戒或強制戒治之程序。從而依修正後之規定，僅限於「初
    犯」及「5年後再犯」二種情形，始應先經觀察、勒戒或強
    制戒治程序。倘被告於5年內已再犯，經依法追訴處罰，縱
    其第3次（或第3次以上）再度施用毒品之時間，在初犯經觀
    察、勒戒或強制戒治執行完畢釋放5年以後，已不合於「5年
    後再犯」之規定，且因已於「5年內再犯」，顯見其再犯率
    甚高，原實施觀察、勒戒或強制戒治，已無法收其實效，即
    應依該條例第10條處罰（最高法院95年度第7次刑事庭會議
    決議參照）。準此，茍被告其施用毒品之犯行，前經觀察、
    勒戒或強制戒治執行完畢後，5年內曾因再施用毒品之行為
    ，而經法院判處刑罰之處遇程序確定者，縱其係於觀察、勒
    戒或強制戒治執行完畢5年後再為本案施用毒品，應認屬「
    再犯」之範疇，直接適用刑罰處遇之程序。查，本件被告於
    94年9月21日裁定送觀察勒戒，並於94年10月20 日裁定送強
    制戒治，嗣於95年7月17日停止其處分出監，經台灣桃園地
    方法院檢察署檢察官於95年7月19日以95年度戒毒偵字第202
    號為不起訴處分，此有上開前案紀錄表1份在卷足憑，是被
    告本次施用毒品案件於前案觀察勒執行完畢釋放後「5年內
    再犯」，依上開說明，被告本件施用第1、2級毒品之犯行，
    仍應論罪科刑，綜上所述，被告之自白應與事實相符，可以
    採信，本件事證明確，被告犯行堪以認定，應依法論科。
三、論罪科刑之理由：
(一)核被告所為，係犯毒品危害防制條例第10條第1項之施用第
    一級毒品罪暨同條第2項之施用第2級毒品，其持有海洛因、
    安非他命之低度行為，應為施用之高度行為所吸收，均不另
    論罪。
(二)其所犯施用第一級毒品罪及施用第二級毒品罪，犯意各別，
    行為不同，應予分論併罰。
(三)查被告前因詐欺案件，經臺灣桃園地方法院於民國95年12月
    6日以95年度壢簡字第1627號判決判處有期徒刑4月確定，並
    於96年7月16日減刑期滿執行完畢，有上開前案紀錄表在卷
    可按，其前受徒刑之執行完畢後，5年以內故意再犯有期徒
    刑以上之罪，為累犯，均應依刑法第47條第1項之規定加重
    其刑。
(四)被告施用第一級毒品海洛因部分，其於犯行未被發覺前，主
    動向警員表明有施用第一級毒品之犯行而自願接受裁判，為
    被告所陳明，並有警詢筆錄1件見附卷可稽，是就其施用第1
    級毒品海洛因部分，依刑法第62條前段規定，減輕其刑，並
    依法先加重後減輕之。
四、適用法律：
(一)刑事訴訟法第273條之1第1項、第299條第1項前段。
(二)毒品危害防治條例第10條第1項、第2項。
(三)刑法第11條前段、第47條第1項、第62條前段、第41條第1項
    前段、第51條第5款。
本案經檢察官黃秋婷到庭執行職務
中    華    民    國    97    年    10    月    13    日
                    刑事第二庭法  官  彭  政  章
以上正本證明與原本無異。
如不服本判決應於收受本判決後10日內向本院提出上訴書狀，上
訴書狀應敘述具體理由。
中    華    民    國    97    年    10    月    13    日
                              書記官  鄭  明  枝
附錄論罪法條：
毒品危害防制條例第10條
施用第一級毒品者，處6月以上5年以下有期徒刑。
施用第二級毒品者，處3年以下有期徒刑。

司法院資訊處製作；財團法人民間司法改革基金會備份。
